臺灣基隆地方法院民事裁定　　　　　　 100年度事聲字第29號
異　議　人　尚億資產管理有限公司
法定代理人　陳木蘭
相　對　人　曹志成
上列當事人間因清償票款強制執行事件，異議人對於中華民國
100 年2 月25日本院100 年度司執字第925 號裁定聲明異議，
本院裁定如下：
    主  文
異議駁回。
異議程序費用由異議人負擔。
    理  由
一、按當事人對於司法事務官處理事件所為之終局處分，得於處
    分送達後10日之不變期間內，以書狀向司法事務官提出異議
    ；司法事務官認前項異議有理由時，應另為適當之處分；認
    異議為無理由者，應送請法院裁定之；法院認該異議為有理
    由時，應為適當之裁定，認異議為無理由者，應以裁定駁回
    之，民事訴訟法第240 條之4 第1 項至第3 項分別定有明文
    。本件異議人因清償票款強制執行事件，經本院民事執行處
    司法事務官認異議人未依期限補正債權讓與通知相對人之證
    明，而於民國100 年2 月25日以100 年度司執字第925 號民
    事裁定駁回異議人強制執行之聲請，該裁定於100 年3 月7
    日送達異議人，異議人不服，於100 年3 月10日提出異議，
    未逾法定期間，合先敘明。
二、本件異議意旨略以：(一)查相對人於93年辦理貸款申請書上
    將臺北縣金山鄉○○路112 巷2 號2 樓一址填寫為其戶籍地
    並勾選為自有住宅，另99年5 月18日及100 年1 月26日相對
    人之戶籍謄本亦顯示相對人仍設籍於該址並擔任戶長，是異
    議人依前情合理推論相對人仍居住於該址，詎相對人於99年
    5 月及同年8 月對該址寄送之債權讓與通知信卻屢因「招領
    逾期」退件，惟按「非對話而為意思表示者，其意思表示以
    通知達到相對人時，發生效力，民法第95條第1 項定有明文
    。所謂達到，係指意思表示達到相對人之支配範圍，置於相
    對人隨時可了解其內容之客觀狀態而言。若表意人以書信為
    意思表示（或意思通知），該書信達到相對人，相對人無正
    當理由而拒絕接收，或相對人已受郵局通知往取書信（郵件
    ），該書信既已達到相對人之支配範圍內，相對人處於隨時
    可以了解其內容之狀態，依上說明，應認為已達到而發生效
    力」。（高等法院99年度抗字第878 號判決、最高法院96年
    度台上字第2792號、95年度台上字第2611號判決參照）。本
    件異議人寄發之債權讓與通知信既已送達到相對人之支配範
    圍，相對人自處於隨時得了解其內容之狀態，揆諸前揭判決
    意旨，應認本件債權讓與之通知已送達相對人而發生效力。
    (二)退萬步言，按表意人非因自己之過失不知相對人居所者
    ，得依民事訴訟法之規定，以公示送達為意思表示之通知，
    民法第97條定有明文。本院雖初步判斷相對人未住於該址，
    亦不宜使異議人因非可歸責於己之過失遭駁回強制執行之聲
    請並負擔執行費用，爰依法提起異議，請求廢棄原裁定，並
    准就債權讓與通知為公示送達等語。
三、按執行名義成立後，債權人將債權讓與於第三人，該第三人
    為強制執行法第4 條之2 第1 項第1 款所稱之繼受人，雖得
    以原執行名義聲請強制執行，惟民法第297 條第1 項既明定
    債權之讓與，非經讓與人或受讓人通知債務人，對於債務人
    不生效力，則債權受讓人於該項讓與對債務人生效前，自不
    得對債務人為強制執行。是債權受讓人依強制執行法第4 條
    之2 規定，本於執行名義繼受人身分聲請強制執行者，除應
    依同法第6 條規定提出執行名義之證明文件外，對於其為適
    格之執行債權人及該債權讓與已對債務人發生效力等合於實
    施強制執行之要件，亦應提出證明，併供執行法院審查（最
    高法院98年6 月22日98年度第3 次民事庭會議(一)決議參照
    ），此為強制執行開始之要件。次按民事訴訟法第138 條所
    規定之寄存送達，限於不能依同法第136 條及第137 條規定
    行送達者，始得為之，設其送達之處所，雖原為應受送達人
    之住居所、事務所或營業所而實際上已變更者，該原住居所
    、事務所或營業所，即非應為送達之處所，自不得於該原處
    所為寄存送達（最高法院64年度台抗字第481 號判例意旨參
    照）；又依一定之事實，足認以久住之意思，住於一定之區
    域者，即為設定其住所於該地，為民法第20條所明定，是我
    國民法關於住所之設定，兼採主觀主義及客觀主義之精神，
    必須主觀上有久住一定區域之意思，客觀上有住於一定區域
    之事實，該一定之區域始為住所，故住所並不以登記為要件
    。再戶籍法為戶籍登記之行政管理規定，戶籍地址乃係依戶
    籍法所為登記之事項，戶籍地址並非為認定住所之唯一標準
    （最高法院93年度台抗字第393 號判決意旨參照）。
四、經查，本件相對人實際居住情形，業經本院民事執行處囑由
    新北市政府警察局金山分局調查，經該分局函覆以：「經查
    債務人曹志成並未居住於戶籍地：新北市○○區○○里○○
    路112 巷2 號2 樓」，有該分局100 年1 月27日新北市警金
    刑字第1000001270號函在卷可憑，是相對人並未居住於戶籍
    地之事實，堪以認定。而戶籍登記並非認定住所之唯一標準
    ，僅係戶籍登記之行政管理規定，且相對人實際上亦未住於
    「新北市○○區○○里○○路112 巷2 號2 樓」之戶籍址，
    是揆諸前揭說明，對相對人戶籍址所為之送達即非屬合法送
    達，故而，異議人主張其對相對人戶籍址寄發之債權讓與通
    知信已送達到相對人之支配範圍，相對人處於隨時得了解其
    內容之狀態云云，顯不足採。再受讓人依強制執行法第4 條
    之2 規定聲請強制執行時，應提出已合法通知債務人之債權
    讓與證明文件，供執行法院審查受讓人是否得以債務人為原
    執行名義效力所及之人，並據以「開始」對之為強制執行，
    此乃強制執行「開始」之要件，職此之故，異議人本於執行
    名義繼受人身分聲請強制執行時，即應提出執行名義，及其
    為適格執行債權人及該債權讓與已對債務人發生效力等合於
    實施強制執行要件之證明文件，而非於強制執行程序「進行
    中」，始請求公示送達而補足其「開始」強制執行所應提出
    債權讓與合法通知證明文件之欠缺，故而，異議人主張本院
    應於強制執行程序進行就債權讓與通知為公示送達，亦不足
    採。
五、綜上，異議人未提出本件債權已為讓與通知之相關證明文件
    ，且經以相當期間命異議人命補正後，異議人仍未補正，應
    認本件強制執行之聲請不合程式，原裁定依強制執行法第30
    條之1 準用民事訴訟法第249 條第1 項第6 款規定，駁回異
    議人強制執行之聲請，於法尚無不合。
六、據上論結，本件聲明異議為無理由，爰依民事訴訟法第240
    條之4 第3 項後段、第95條、第78條，裁定如主文。
中    華    民    國   100    年    4     月    29    日
                  民事庭法  官  周霙蘭
以上正本係照原本作成。
如對本裁定抗告，應於本裁定送達後10日內，向本院提出抗告狀
，並繳納抗告費新臺幣1000元。
中    華    民    國   100    年    4     月    29    日
                        書記官  王毓嫻